臺灣高雄地方法院民事裁定　　　　　100年度消債聲字第138號
聲　請　人　李珮萍
債　權　人　第一商業銀行股份有限公司
　　　　　　國泰世華商業銀行股份有限公司
　　　　　　台新國際商業銀行股份有限公司
　　　　　　安泰商業銀行股份有限公司
　　　　　　匯豐（台灣）商業銀行股份有限公司
　　　　　　遠東國際商業銀行股份有限公司
　　　　　　萬泰商業銀行股份有限公司
　　　　　　中國信託商業銀行股份有限公司
　　　　　　匯誠第一資產管理股份有限公司
　　　　　　匯誠第二資產管理股份有限公司
上列當事人因消費者債務清理事件聲請免責，本院裁定如下：
    主  文
聲請人即債務人李珮萍不免責。
    理  由
一、按債務人因浪費、賭博或其他投機行為，致財產顯然減少或
    負擔過重之債務，而生開始清算之原因，除債務人證明經普
    通債權人全體同意，或情節輕微，經法院審酌普通債權人全
    體受償情形及其他一切情狀，認為適當者外，法院應為不免
    責之裁定，消費者債務清理條例（下稱本條例）第134 條第
    4 款、第5 款及第135 條定有明文。所稱浪費，係指對照債
    務人之財產狀況，屬於超過通常必要之支出者，應就債務人
    收入、所有財產、負債及家庭必要支出等各因素而為整體考
    量。
二、本件債務人聲請清算事件，因95年所得新台幣（下同）14,4
    17元，96至98年無所得，名下無財產，認有不能清償債務情
    事，於民國99年11月26日以本院99年度消債清字第188 號裁
    定開始清算程序，又於100 年7 月15日以本院99年度司執消
    債清字第184 號裁定清算程序終結確定，結果全部債權人受
    償比例為4.175%（清算財產現金154,000 元，以及對配偶之
    剩餘財產分配請求58,627元，總計金額為212,627 元）在案
    。今於通知債務人、債權人陳述意見後，依法為債務人免責
    或不免責之裁定，本條例132 條至第135 條規定參照。
三、依下列各債權銀行所提之卷附交易明細，債務人：(一)持萬泰
    銀行信用卡於93年4 月至11月大額預借現金33萬7000元。(二)
    持台新銀行信用卡於93年11月1 日同日預借現金9 萬元、94
    年1 月預借現金27萬元、94年2 月預借現金10萬9000元。(三)
    持慶豐商銀行信用卡（由現債權人匯誠第二資產管理股份有
    限公司受讓本筆債權）於93年10月27日預借現金8 萬3000元
    。此外，經常持遠東商銀信用卡從93年2 月份起至95年3 月
    止，按月於大誠旅行社有限公司或久得企業行刷卡換現金，
    幾乎每月預借2 萬元，對照債務人與其任職空軍地勤之配偶
    曹志龍當時並無扶養子女費用支出，而債務人94年僅利息所
    得申報1 萬7195元，此外名下並無任何財產或及其他固定收
    入，並從95年起陷入長期失業迄今，因此在95年5 月起即無
    以為繼（見債權人遠東銀行之遲延利息起算日）等情，均有
    財產所得清單及本院財產所得調件明細表在卷可憑，可見債
    務人當時期上揭大量預借現金花用，衡以其收入及財力狀況
    ，顯然超過其家庭通常必要之支出，已逾其當時經濟能力所
    能負擔之程度，應有肆意為非屬通常生活所需之浪費性之消
    費行為，而全不在意日後履行返還能力有無之情甚明；再者
    ，債務人於94年1 、2 月過年期間，單持台新信用卡大量預
    借現金即達37萬9 千元，過度消費情節難謂輕微，故債權人
    均主張債務人顯有浪費行為，均不同意其免責，並非無據。
    至於債務人提出其母黃碧秀忠患有精神官能症之98年12月8
    日診斷證明書，謂其消費與此情有關，然衡之目前國家健保
    給付制度，一般而言，實難謂其大量預借現金之花用即在於
    此病症，況其過度消費時間為93年至94年間，與其母98年間
    之診斷病症無涉；另債務人亦提出其配偶之父親曹健南100
    年間之診斷證明書，記載該期間因結腸部分切除及右側鼠蹊
    部疝氣修補手術，亦需其花費，然在債務人顯乏資力，已自
    顧不暇，而其配偶有固定收入情況下，依民法第1114、1115
    規定之法定扶養順序而言，亦應由其配偶曹志龍負擔扶養父
    曹志健之醫藥費用，方屬有據，並符情理，故此舉亦難為其
    有利認定，均無可採。
四、綜上，本院審酌債務人所積欠債務實係源於與其收入顯不相
    當之浪費行為，核確該當本條例第134 條第4 款規定「因浪
    費行為，致財產顯然減少或負擔過重之債務，而生開始清算
    之原因」之不免責事由，而其行為亦非輕微（本條例第135
    條規定參照），且全體債權人均不同意其免責，依上說明，
    認本件債務人應不免責，爰裁定如主文。
五、附帶說明：債務人將來仍可依本條例第142 條規定，於一定
    條件下再次聲請免責，併此敘明。
中    華    民    國   100    年    12    月    30    日
                  民事庭      法  官  藍家慶
上為正本係照原本作成
如不服本裁定，應於裁定送達後10日內，以書狀向本院提出抗告
，並繳納抗告費新臺幣1千元
中    華    民    國   100    年    12    月    30    日
                              書記官  梁竫